【裁判字號】    97,訴,182
【裁判日期】    970716
【裁判案由】    強盜
【裁判全文】
臺灣花蓮地方法院刑事判決               97年度訴字第182號
公  訴  人  臺灣花蓮地方法院檢察署檢察官
被      告  乙○○
選任辯護人  曾泰源律師
上列被告因妨害自由等案件，經檢察官提起公訴（97年度偵字第
2360號），本院判決如下：
    主  文
乙○○無故侵入他人住宅附連圍繞之土地，處有期徒刑肆月，扣
案之木製梯子壹只沒收；又傷害人之身體，處有期徒刑伍月。應
執行有期徒刑捌月，扣案之木製梯子壹只沒收。
    事  實
一、乙○○於民國於97年05月07日凌晨約3 時20分許（起訴書誤
    載為4時許），以自備之木製梯子1只為工具，翻牆侵入甲○
    ○所有位於花蓮縣花蓮市○○路117 號住宅前之庭院內，準
    備伺機行竊，惟因該處住宅之門窗緊閉，不得其門而入，乃
    未能進一步著手行竊，而暫時躲藏於庭院內，此間於同日上
    午8 點40分許因不慎觸動該住宅之保全設施，隨即為甲○○
    發現其侵入庭院內，並打開住宅大門一探究竟，詎其因見事
    跡敗露，為脫免逮捕，竟基於傷害之犯意，持電擊棒1 支（
    未扣案）攻擊至庭院查看之甲○○，甲○○雖後退閃避並以
    徒手抵擋，仍受有左手肘皮膚表淺傷、右手肘皮膚表淺傷、
    腹部紅腫、右大腿皮膚表淺傷、右小腿皮下出血（起訴書誤
    載為皮膚表淺傷）及左足第5 趾皮膚表淺傷等之傷害，嗣經
    警方據報趕往現場處理，並會同保全人員林昂運追捕查獲逃
    逸之乙○○，始循線知悉上情，並扣得乙○○所有供犯案所
    用之木製梯子1只及欲供行竊用之螺絲起子2 支、背包1個、
    鋸子1 支、電擊棒套子1個、美工刀1支、橡膠槌1支、膠帶1
    卷、鴨嘴帽1頂、口罩1個及繩索2條等物。
二、案經甲○○訴由花蓮縣警察局花蓮分局報告臺灣花蓮地方法
    院檢察署檢察官偵查起訴。
    理  由
壹、證據能力有無之認定
一、按被告以外之人於審判外之言詞或書面陳述，除法律有規定
    者外，不得作為證據。又被告以外之人於審判外之陳述，經
    當事人於審判程序同意作為證據，法院審酌該言詞陳述或書
    面陳述作成時之情況，認為適當者，亦得為證據。當事人、
    代理人或辯護人於法院調查證據時，知有第159條第1項不得
    為證據之情形，而未於言詞辯論終結前聲明異議者，視為有
    前項之同意，刑事訴訟法第159條第1項及第159條之5分別定
    有明文。
二、查告訴人甲○○、證人林昂運於警詢時之陳述，雖不合刑事
    訴訟法第159條之2、第159條之3有關傳聞法則例外之要件，
    惟公訴人、被告及辯護人就前開審判外之言詞陳述，均業於
    本院準備程序中表示對於證據能力沒有意見，同意作為證據
    ，迄至本案言詞辯論終結前亦未聲明異議，本院審酌該等言
    詞陳述作成之情況，核無違法取證及證明力明顯過低之瑕疵
    ，亦認為以之作為證據為適當，故依上開規定，前揭告訴人
    甲○○、證人林昂運於警詢時之陳述，具有證據能力。
貳、認定本案犯罪事實之證據及理由
一、上開犯罪事實，業據被告乙○○迭於警詢時、偵查中及本院
    審理時均坦承不諱，核與告訴人甲○○於警詢、本院審理時
    及證人林昂運於警詢時所指證之情節大致相符，並有行政院
    衛生署花蓮醫院診斷證明書1 張、現場照片數張附卷，以及
    扣案之木製梯子1只、螺絲起子2支、背包1個、鋸子1支、電
    擊棒套子1 個、美工刀1支、橡膠槌1支、膠帶1卷、鴨嘴帽1
    頂、口罩1個及繩索2條等物可資佐證，足供擔保被告之自白
    與事實相符，是以本件事證明確，被告上開犯行，堪予認定
    ，應依法論科。
二、核被告所為，係犯刑法第306條第1項之無故侵入他人住宅附
    連圍繞之土地罪及同法第277條第1項之傷害罪。其所犯上開
    2 罪間，犯意各別，行為互異，應予分論併罰之。公訴意旨
    雖以被告於上開時地，攜帶客觀上足供兇器使用之電擊棒1
    支（未扣案）、螺絲起子2 支、鋸子1支、美工刀1支及橡膠
    槌1 支等物，於夜間翻牆侵入被害人甲○○住宅庭院內，其
    後為被害人甲○○所發現，為脫免逮捕，竟持電擊棒1 支攻
    擊被害人甲○○，致被害人甲○○受有身體多處傷害，因認
    被告係涉犯刑法第329 條準強盜未遂罪（蒞庭檢察官已更正
    起訴法條如前）云云。惟按刑法第321條第1項各款所列情形
    ，乃竊盜罪之加重要件，行為人是否構成該條項之犯罪，自
    應視行為人已否著手實施同法第321 條之竊盜行為而定；又
    竊盜行為之著手，係指行為人意圖為自己或第三人不法之所
    有，而開始搜尋財物而定，若行為人僅著手於刑法第321 條
    第1 項各款所列之加重要件行為，而尚未為竊盜行為之著手
    者，係屬竊盜之預備行為，尚難以竊盜之未遂犯論擬，且竊
    盜罪如不成立，準強盜罪之前提要件即不存在，自不得以準
    強盜罪論（最高法院27年滬上字第54號判例、78年台上字第
    5112號判決、92年台上字第5127號判決、94年台上字第6989
    號判決及82年度第2 次刑事庭會議〈二〉決議研究報告參照
    ）。經查：本件被告翻牆侵入被害人甲○○住宅前庭院後，
    本欲進一步侵入住宅內行竊，惟因四處查看之結果，該處住
    宅門窗緊閉而無從進入，乃暫時躲藏於庭院內，其後因不慎
    觸動保全設施，隨即為被害人甲○○查覺，以致未能著手竊
    取任何物品一情，業據被告於本院審理中供述明確，核與證
    人即被害人甲○○於警詢時及本院審理時指證：「歹徒還沒
    有偷到東西」、「（審判長問：被告有無在你們車庫偷東西
    嗎？）車庫只有車子。」、「（審判長問：車子有無上鎖？
    ）有。」、「（審判長問：所以屋內及車子均未失竊？）都
    沒有，車子也沒有被破壞。」等語大致相符，足認被告雖係
    以竊盜之犯意，於夜間持電擊棒1 支等客觀上足為兇器之工
    具，翻牆侵入他人庭院，然尚未達著手竊盜之階段即被發現
    ，是被告僅著手於刑法第321條第1項各款所列之加重要件行
    為，而尚未為竊盜行為之著手，則揆諸前揭說明，被告所為
    自不構成加重竊盜罪未遂罪，是其前提要件既不存在，自亦
    不得論以刑法第329條、第330條第2 項之加重準強盜未遂罪
    。準此，則上開起訴法條容有未洽，惟其社會基本事實同一
    ，自應由本院變更起訴法條如上並加以論罪科刑，附此敘明
    。
三、爰審酌被告前有妨害投票之前科紀錄（有臺灣高等法院被告
    前案紀錄表1 份附卷可稽），素行不佳，且其正值壯年，不
    知以正常工作謀生，僅因一時受他人倒債，因而積欠貨款，
    即鋌而走險，積極策畫於夜間侵入他人住宅行竊，此間因遭
    被害人查覺，竟持電擊棒一再攻擊傷害被害人，不惟嚴重侵
    害他人居家安寧及身體健康，亦危害他人財產法益，復參酌
    被告犯罪之目的、手段、所造成被害人損害之程度以及事發
    後大致坦承犯行，犯後態度良好，頗具悔意等一切情狀，各
    量處如主文所示之刑，並定其應執行之刑，以資儆懲。至扣
    案之木製梯子1 只，係被告所有供其侵入他人住宅庭院所用
    之物，應依刑法第38條第1項第2款規定宣告沒收；又扣案之
    螺絲起子2支、背包1個、鋸子1支、電擊棒套子1個、美工刀
    1支、橡膠槌1支、膠帶1卷、鴨嘴帽1頂、口罩1個及繩索2條
    ，雖係被告持以行竊之工具，然其所為並未達到著手竊盜之
    階段，而不成立竊盜未遂罪，已如前述，自無從併予宣告沒
    收；另被告所有持以傷害被害人之電擊棒1 支，並未扣案，
    且依卷內事證無法證明現仍存在而尚未滅失，為免將來執行
    之困難，爰不予宣告沒收，末此敘明。
據上論斷，應依刑事訴訟法第299條第1 項前段、第300條，刑法
第277條第1 項、第306條第1項、第51條第5款、第38條第1項第2
款，刑法施行法第1條之1，判決如主文。
本案經檢察官許梨雯到庭執行職務
中    華    民    國    97    年    7     月    16    日
                  刑事第三庭    審判長法  官  李世華
                                      法  官  許乃文
                                      法  官  楊仲農
上列正本證明與原本無異。
如對本判決不服，應於送達後10日內，向本院提出上訴狀（上訴
狀應記載具體上訴理由並應抄附繕本）告訴人或被害人如對於本
判決不服者，應具備理由請求檢察官上訴，其上訴期間之計算係
以檢察官收受判決正本之日期為準。
中    華    民    國    97    年    7     月    18    日
                                      書記官
附錄本判決論罪之法律條文：
中華民國刑法第277條：
（普通傷害罪）
傷害人之身體或健康者，處 3 年以下有期徒刑、拘役或 1 千元
以下罰金。
犯前項之罪因而致人於死者，處無期徒刑或 7 年以上有期徒刑；
致重傷者，處 3 年以上 10 年以下有期徒刑。
中華民國刑法第306條：
（侵入住居罪）
無故侵入他人住宅、建築物或附連圍繞之土地或船艦者，處 1 年
以下有期徒刑、拘役或 3 百元以下罰金。
無故隱匿其內，或受退去之要求而仍留滯者，亦同。


司法院資訊處製作；財團法人民間司法改革基金會備份。
